【裁判字號】    97,訴,2394
【裁判日期】    971031
【裁判案由】    毒品危害防制條例
【裁判全文】
臺灣板橋地方法院刑事判決              97年度訴字第2394號
公  訴  人  臺灣板橋地方法院檢察署檢察官
被      告  丙○○
                    （現另案於臺灣桃園監獄執行）
指定辯護人  本院公設辯護人甲○○
上列被告因毒品危害防制條例案件，經檢察官提起公訴（97年度
偵字第13419號），本院判決如下：
    主  文
丙○○無罪。
    理  由
一、公訴意旨略以：被告丙○○明知安非他命為毒品危害防制條
    例第2 條第2 項第2 款所定之第二級毒品，不得販賣，竟基
    於販賣第二級毒品安非他命以牟利之犯意，於民國96年7 月
    中旬某日，經乙○○以0000000000或0000000000門號行動電
    話與其所使用之0000000000門號行動電話聯絡後，即與乙○
    ○相約在臺北縣中和市興南國小操場，以一公克新臺幣（下
    同）三千元之價格，販賣安非他命予乙○○施用。嗣因警方
    於97年3 月14日在臺北縣永和市○○路323 號前，查獲乙○
    ○涉嫌販賣安非他命，再經乙○○供出上情而查悉。因認被
    告所為，係涉犯毒品危害防制條例第4 條第2 項之販賣第二
    級毒品罪等語。
二、按犯罪事實應依證據認定之，無證據不得認定犯罪事實；又
    不能證明被告犯罪者，即應諭知無罪之判決，刑事訴訟法第
    154 條第2 項、第301 條第1 項分別定有明文。復按毒品交
    易之買賣雙方，乃具有對向性之關係，為避免犯販賣、轉讓
    、施用、持有毒品等罪者嫁禍他人而虛偽陳述其毒品來源，
    俾圖藉毒品危害防制條例第17條規定減輕其刑，其自白之憑
    信性即比一般無利害關係之證人所為之證述較為薄弱，為擔
    保其陳述之真實性，以避免為邀寬典而為損人利己之不實陳
    述，是其陳述是否與事實相符，仍應調查其他證據以資審認
    ，必達於一般之人均不致有所懷疑，而得確信其為真實之程
    度者，始得採為被告有罪之認定，最高法院97年度台上字第
    3281號判決意旨可資參照。
三、本件公訴意旨認被告涉犯毒品危害防制條例第4 條第2 項之
    販賣第二級毒品罪，無非係以證人乙○○於警詢、偵查中之
    證述及指認，被告坦承使用上開門號行動電話之供述為其主
    要論據。訊據被告固坦承與證人乙○○為朋友關係，其本人
    有施用安非他命習慣，確實使用上開0000000000門號行動電
    話等事實，惟堅決否認有販賣第二級毒品之犯行，辯稱：其
    因案羈押至96年9 月間方出所，96年7 月間根本不可能與證
    人乙○○交易毒品，伊亦從未交付過毒品予乙○○等語。
四、經查：
(一)證人乙○○於警詢中所為之證述及相片指認，係屬被告以外
    之人於審判外之陳述，依刑事訴訟法第159 條第1 項之規定
    ，即均不得作為證據。
(二)證人乙○○雖於偵查中指稱被告於上開時、地曾販賣安非他
    命予伊，然查其於本院審理中業已證稱伊並未向被告購買過
    毒品安非他命，先前為警查獲時剛好被告打電話向伊要錢，
    警方便稱被告必定為伊毒品來源，伊方會積欠被告金錢，故
    要求伊於警詢中指稱被告販賣安非他命，後於偵查中係因擔
    心與警詢中所述不符會觸犯偽證罪，方為相同之證述等語（
    參見本院97年10月7 日審判筆錄第4 至7 頁）。參以證人乙
    ○○警詢筆錄中，警方確實係先詢問被告撥打行動電話予證
    人乙○○索討一萬元之目的，被告方陳稱係因向被告購買安
    非他命所積欠等情（參見97年度偵字第13419 號偵查卷第13
    、14頁），是證人乙○○前揭於本院審理中所述，似非無據
    。又證人乙○○既係因涉嫌販賣安非他命為警方查獲，方於
    製作警詢筆錄時指稱被告為其毒品來源（參見上開偵查卷第
    9 、14頁），則在證人乙○○若陳述毒品來源，有可能藉毒
    品危害防制條例第17條規定減輕其刑之情形下，實亦不能排
    除其虛偽陳述毒品來源之可能性。故由上情觀之，證人乙○
    ○前於偵查中指述被告販賣安非他命之可信度，並非無疑。
(三)再者，證人乙○○於警詢中係稱在96年6 至9 月間向被告購
    買一次安非他命三公克共計一萬元，於偵查中卻改稱僅在96
    年7 月中旬以三千元之價格向被告購買一公克安非他命（參
    見上開偵查卷第14、33頁），關於購買之重量及價格，前後
    已有重大出入。而被告前因涉犯槍砲彈藥刀械管制條例案件
    ，於96年2 月7 日即遭羈押於臺灣臺北看守所，迄至同年9
    月26日方出所乙節，有臺灣高等法院被告前案紀錄表一份在
    卷可按，詎證人乙○○於偵查中竟稱係於96年7 月中旬向被
    告購買，顯與事實有違。且被告既係於9 月26日方出所，若
    以接洽毒品來源及尋找買主所需時間觀之，衡情應於同年10
    月份方有可能開始販賣，是縱以證人乙○○於警詢中所稱之
    6 至9 月間觀之，亦未免過於牽強。準此，證人乙○○前於
    偵查中所為之證述，顯然具有重大瑕疵，尚難遽以採信。此
    外，被告與證人乙○○既係友人，被告且係撥打電話向證人
    乙○○催討一萬元債務，業如前述，則證人乙○○知悉被告
    行動電話門號，亦屬正常之事，此部分實不足以補強證人乙
    ○○前揭具有重大瑕疵之偵查中證詞，至為灼然。
五、綜上所述，證人乙○○於偵查中所為證述之可信度既尚有疑
    慮，且關於販賣之時間具有重大瑕疵，其餘公訴意旨所引證
    據亦無法補強此節，是本件自不能僅憑證人乙○○上開具有
    瑕疵之證詞，在無其他證據足以補強之情形下，即逕認被告
    有販賣安非他命予證人乙○○之犯行甚明。此外，復查無其
    他積極證據足資證明被告確有公訴意旨所指之販賣第二級毒
    品安非他命之犯行，揆諸前揭法條及判決意旨，既不能證明
    被告犯罪，自應諭知被告無罪之判決。
據上論斷，應依刑事訴訟法第301 條第1 項，判決如主文。
本案經檢察官吳宗光到庭執行職務。
中    華    民    國    97    年    10    月    31    日
                    刑事第十四庭審判長  法  官 李幼妃
                                        法  官 鄭燕璘
                                        法  官 張紹省
以上正本證明與原本無異。
如不服本判決，應於判決送達後十日內敘明上訴理由，向本院提
出上訴狀（應附繕本），上訴於臺灣高等法院。
                                        書記官 周雅玲
中    華    民    國    97    年    10    月    31    日


司法院資訊處製作；財團法人民間司法改革基金會備份。
